臺灣桃園地方法院小額民事判決
110年度桃原保險簡字第5號
原      告  國泰世紀產物保險股份有限公司

法定代理人  陳萬祥
訴訟代理人  張語蓁
被      告  陳照木
上列當事人間請求損害賠償事件，本院於民國110年12月30日言
詞辯論終結，判決如下：
　　主    文
被告應給付原告新臺幣肆萬陸仟肆佰陸拾壹元，及自民國一一０
年八月十六日起至清償日止，按週年利率百分之五計算之利息。
訴訟費用新臺幣壹仟元由被告負擔。
本判決得假執行。
    事實及理由
壹、程序部分：
一、按簡易訴訟之訴狀送達後，原告不得將原訴變更或追加他訴
    ，但擴張或減縮應受判決事項之聲明者，不在此限，民事訴
    訟法第436條第2項適用第255條第1項但書第3款定有明文。
    經查，原告起訴時請求：「被告應給付原告新臺幣（下同）
    12萬2,155元，及自起訴狀繕本送達翌日起至清償日止，按
    週年利率5％計算之利息。」（見本院卷第3頁），嗣於本院
    審理中減縮聲明為：「被告應給付原告4萬6,461元，及自起
    訴狀繕本送達翌日起至清償日止，按週年利率5％計算之利息
    。」（見本院卷第57頁），核係減縮應受判決事項之聲明，
    應予准許。
二、原告減縮請求為4萬6,461元，實質上已屬適用小額訴訟程序
    之案件，僅不及變更案號而已，是關於上訴費用計算、上訴
    之規定，均仍應適用小額訴訟程序，併此敘明。
貳、實體部分：
一、原告主張：被告於民國110年2月12日上午5時9分許，駕駛車
    牌號碼0000-00號自用小貨車（下稱肇事車輛），行經桃園
    市八德區興豐路與榮興路口（下稱系爭路口），未遵守前方
    紅燈號誌逕自從榮興路左轉興豐路，適有訴外人張世傑駕駛
    原告保戶劉靜茹所有車牌號碼000-0000號自用小客車（下稱
    系爭車輛）沿興豐路往大興路直行，閃避不及而與肇事車輛
    發生碰撞，致系爭車輛受損，系爭車輛修復費用12萬2,155
    元，扣除折舊後為4萬6,461元，原告已全數理賠系爭車輛修
    復費用，爰依侵權行為及保險代位之法律關係提起本件訴訟
    等語，並聲明：如減縮後聲明。
二、被告則以：榮興路前方路口號誌為綠燈，其無過失。另其沒
    有那麼多錢可以賠償等語，資為抗辯，並聲明：原告之訴駁
    回。
三、本院之判斷：
  ㈠經查，被告於上開時地駕駛肇事車輛從榮興路左轉至興豐路
    ，而與興豐路直行而由張世傑駕駛原告保戶劉靜茹所有之系
    爭車輛發生碰撞，致系爭車輛受損等情，有道路交通事故當
    事人登記聯單、現場圖、談話記錄表、駕照、任意車險賠案
    簽結內容表（下稱任意險簽結表）、桃園市政府警察局舉發
    違反道路交通管理事件通知單（下稱舉發通知單）、車籍資
    料、及照片等證據在卷可稽（見本院卷第4頁、第31至34頁
    、第36至42頁），堪信為真實。
  ㈡按因故意或過失，不法侵害他人之權利者，負損害賠償責任
    。汽車、機車或其他非依軌道行駛之動力車輛，在使用中加
    損害於他人者，駕駛人應賠償因此所生之損害，民法第184
    條第1項前段、第191條之2前段分別定有明文。汽車行駛至
    交岔路口，應遵守燈光號誌。轉彎車應讓直行車先行，道路
    交通安全規則第102條第1項第1款、第7款定有明文。另按汽
    車駕駛人若信賴其他參與交通之對方亦能遵守交通規則，同
    時為必要之注意，謹慎採取適當之行動，則對於不可知之對
    方違規行為即無預防之義務（最高法院84年度台上字第3012
    號民事判決參照）。經查，被告於警詢時自承不清楚榮興路
    前方路口號誌情形（見本院卷第32頁），於本院審理中始改
    口抗辯榮興路前方路口號誌為綠燈（見本院卷第57頁反面）
    已難認其行向為綠燈，而張世傑於警詢時陳稱：其行向號誌
    為綠燈（見本院卷第33頁），足認當時被告從榮興路進入系
    爭路口時，前方號誌為紅燈甚明，被告抗辯前方路口號誌為
    綠燈自不可採。從而，被告未遵守紅燈燈光號誌闖越紅燈，
    而與興豐路綠燈直行之系爭車輛發生碰撞，顯然有未遵守燈
    光號誌之過失。又張世傑對被告駕駛肇事車輛違規闖紅燈左
    轉突然進入其綠燈直行之前方車道行為，無注意可能性，張
    世傑既已盡注意之能事，自難認與有過失。從而，被告駕駛
    行為確有過失，就本件事故應負全部過失責任，且其過失行
    為與系爭車輛所受損害具有相當因果關係，被告應負系爭車
    輛損害賠償之責。至於被告抗辯其沒錢賠償云云（見本院卷
    第57頁反面），惟債務人是否無力清償債務，乃係執行問題
    ，不得據為不負履行義務之抗辯，上開抗辯自不可採。
  ㈢按負損害賠償責任者，除法律另有規定或契約另有訂定外，
    應回復他方損害發生前之原狀；該項情形，債權人得請求支
    付回復原狀所必要之費用，以代回復原狀，民法第213條第1
    項、第3項定有明文。債權人所得請求回復原狀之必要費用
    ，倘以修復費用為估定其回復原狀費用之標準，修理時以新
    品換舊品時，應予折舊（最高法院108年度台上字第363號民
    事判決參照）。又在財產保險，被保險人因保險人應負保險
    責任之損失發生，對於第三人有損失賠償請求權者，保險人
    得於給付保險金額後，代位行使被保險人對於第三人之請求
    權，此觀保險法第53條第1項前段規定自明。此項保險人之
    代位權，係債權之法定移轉，不待被保險人另為債權讓與之
    表示（最高法院106年度台上字第439號民事判決參照）。經
    查，系爭車輛維修工資為1萬8,850元、烤漆1萬9,200元、零
    件8萬4,105元，合計12萬2,155元，而原告已依其與劉靜茹
    之保險契約理賠上開維修費用等事實，有任意險簽結表、其
    他說明事項及審核意見、估價單、照片及電子發票等證據附
    卷可參（見本院卷第4至5頁、第8至25頁），依上開規定，
    原告自已受讓劉靜茹系爭車輛損害賠償債權，而得請求被告
    應賠償系爭車輛因回復原狀所必要之費用。又依行政院所頒
    固定資產耐用年數表及固定資產折舊率之規定，汽車如非屬
    運輸業用客車、貨車，耐用年數為5年，依定率遞減法每年
    折舊千分之369，其最後1年之折舊額，加歷年折舊累計額，
    總和不得超過該資產成本原額之10分之9，而系爭車輛出廠
    日為104年1月，有行車執照在卷可稽（見本院卷第19頁），
    迄本件車禍發生時即110年2月13日，已逾5年耐用年限，則
    零件扣除折舊後之修復費用為8,411元（計算式：8萬4,105÷
    10≒8,411），加計無須折舊之工資1萬8,850元、烤漆1萬9,2
    00元，系爭車輛回復原狀費用為4萬6,461元（計算式：8,41
    1+1萬8,850+1萬9,200=4萬6,461）。
四、按給付無確定期限者，債務人於債權人得請求給付時，經其
    催告而未為給付，自受催告時起，負遲延責任。其經債權人
    起訴而送達訴狀與催告有同一之效力。又遲延之債務，以支
    付金錢為標的者，債權人得請求依法定利率計算之遲延利息
    。但約定利率較高者，仍從其約定利率，而應付利息之債務
    ，其利率未經約定，亦無法律可據者，週年利率為5％，民法
    第229條第2項、第233條第1項、第203條分別定有明文。經
    查，上開債務以支付金錢為標的，給付無確定期限，亦無約
    定利率，則被告應自受催告時起，負遲延責任，給付週年利
    率5％遲延利息，而本件起訴狀繕本於110年8月5日寄存送達
    被告，有本院送達證書在卷可稽（見本院卷第45頁），於同
    年月15日生送達效力，依上開說明，原告請求被告給付上開
    債務自起訴狀繕本送達之翌日即110年8月16日起至清償日止
    ，按週年利率5％計算之法定遲延利息，自有理由。
五、綜上所述，原告依侵權行為及保險代位之法律關係，請求被
    告給付4萬6,461元，及自110年8月16日起至清償日止，按週
    年利率5％計算之利息，為有理由，應予准許。
六、本件係依民事訴訟法第436條之8第1項規定適用小額訴訟程
    序所為之判決，依同法第436條之20規定，應就被告敗訴之
    部分，依職權宣告假執行。
七、訴訟費用負擔之依據：民事訴訟法第78條，並依同法第436
    條之19第1項規定，確定訴訟費用額如主文第2項所示。至原
    告繳納之裁判費逾訴訟費用額1,000元部分，則因原告減縮
    訴之聲明，而不得列入訴訟費用，應由原告自行承受之。
中　　華　　民　　國　　111 　年　　1 　　月　　21　　日
                  桃園簡易庭  法  官  張明宏
以上為正本係照原本作成。
如不服本判決，應於送達後20日內，向本院提出上訴狀並表明上
訴理由，如於本判決宣示後送達前提起上訴者，應於判決送達後
20日內補提上訴理由書（須附繕本）。
如委任律師提起上訴者，應一併繳納上訴審裁判費。   
中　　華　　民　　國　　111 　年　　1 　　月　　22　　日
                              書記官  石曉芸